【裁判字號】    96,訴,1640
【裁判日期】    971009
【裁判案由】    損害賠償
【裁判全文】
臺灣桃園地方法院民事判決              96年度訴字第1640號
原      告  乙○○
訴訟代理人  郭啟榮律師
被      告  丁○○
訴訟代理人  黃暖琇律師
複  代理人  王道元律師
            丙○○
上列當事人間因被告過失傷害案件，原告提起刑事附帶民事訴訟
請求損害賠償，經本院刑事庭以96年度壢交簡附民字第64號裁定
移送前來，本院於民國97年9 月26日辯論終結，判決如下：
    主  文
被告應給付原告新台幣壹拾玖萬柒仟陸佰柒拾柒元，及自民國九
十六年八月七日起至清償日止，按年息百分之五計算之利息。
原告其餘之訴駁回。
訴訟費用由被告負擔五分之一，餘由原告負擔。
本判決第一項原告勝訴部分得為假執行，但被告如以新台幣壹拾
玖萬柒仟陸佰柒拾柒元為原告預供擔保後，得免為假執行。
    事  實
甲、原告方面：
一、聲明：
  (一)被告應給付原告新台幣（下同）1,007,848 元，及自起訴狀
    繕本送達翌日起至清償日止，按年息5 ％計算之利息。
  (二)願供擔保，請准宣告假執行。
二、陳述：
  (一)被告於民國95年9 月26日上午10時許，駕駛車號0815-MV 號
    自用小客車，沿桃園縣中壢市○○路，由八德往平鎮方向行
    駛，於行經環北路與慈惠三街口時，疏未注意車前狀況並保
    持適當之間隔，致超車時自後方追撞同向由原告所騎乘車號
    BC9-582 號重型機車（下稱系爭機車），原告受撞及後人車
    倒地，因而受有背部挫傷、右上臂挫傷疼痛、兩下肢瘀傷等
    傷害。被告上開過失傷害之行為，業經鈞院以96年度壢交簡
    字第1772號判處拘役50日並得易科罰金在案。
  (二)原告因本件車禍受有如下之損害：
  1.醫藥費：82,405元。
    (1)中壢天晟醫院：門診醫療費14,395元、復健治療費18,480
      元。
    (2)國泰中醫院：門診醫療費10,610元。
    (3)永和聖賢中醫院：門診醫療費24,570元。
    (4)中壢育源堂中醫診所：門診醫療費5,950 元。
    (5)賴武德中醫診所：門診醫療費：8,400 元。
  2.就醫計程車交通費：275,000 元。
  3.機車修復費：20,050元。
  4.減少工作損失：原告原任職於訴外人國泰人壽保險股份有限
    公司（下稱國泰人壽）業務員，本件車禍發生前3 個月之薪
    資為44,400元、42,783元及38,074元，平均為41,752元。惟
    因本件車禍致原告背部嚴重挫傷、兩下肢瘀傷，幾每日需遵
    醫囑進行復健，致除本俸外毫無工作績效，以原告每月平均
    薪資41,752元計算自95年10月起至最後一次領薪96年4 月止
    ，應有333,916 元（計算式：41,752元×8 ＝333,916 元，
    每年發薪13個月），扣減上開期間已領金額25,247元、10,2
    17元、2,500 元、2,141 元、2,500 元及3,523 元後，合計
    損失330,393 元。
  5.非財產上損害：原告因本件車禍身受重創，迄96年8 月9 日
    止，已陸續復健近1 年，仍未完全康復，精神、心理痛苦自
    非輕微。而被告擁有至少1,400 萬元以上之不動產，資力雄
    厚，原告大學畢業，以微薄薪水濟助家用，乃經濟上之弱者
    ，爰請求非財產上損害30萬元。
三、對被告抗辯所為之陳述：
  (一)醫療費部分：原告身體之膝挫傷雖屬皮肉傷，惟背、腰部及
    兩肩胛上緣之挫傷，則需長期復健，而物理復健亦非必需使
    用藥品。又原告係以全民健康保險身分就醫，有部分醫療費
    用獲減免乃原告以自行支付之保險費而獲得，惟此係基於全
    民健康保險法之法律關係，原告繳納健保費之目的非在減免
    被告之損害賠償責任。
  (二)就醫計程車交通費部分：原告搭乘計程車往返新屋鄉永安至
    中壢天晟醫院及往返永安至永和聖賢等中醫院，雖未立即取
    得車資證明，惟原告所搭乘之訴外人知佰交通有限公司已出
    具永安至中壢來回每趟車資1,100 元、永安至台北縣永和來
    回每趟車資2,200 元之車資證明。
  (三)機車修復費部分：系爭機車於95年9 月29日送修時，修車行
    僅簡略更換3 項零件，其餘未修部分因估價太高，原告遂轉
    而由福泰輪業公司修復。又系爭機車係93年8 月出廠，原告
    則係於同年9 月7 日購入，故仍屬新品，無折舊之問題。
  (四)減少工作損失部分：原告於95年6 月畢業，同年7 月進入國
    泰人壽工作，而承攬業務之獎金所得，依業務員之申報及該
    公司之習慣，均有延遲發放之情形，故95年9 月至12月之薪
    資表，其實際之承攬業績係發生於95年7 至9 月間。
四、證據：提出診斷證明書、天晟醫院門診醫療費用收據24件、
    天晟醫院健保門診費用清單1 件、國泰中醫診斷證明書1 件
    、免用統一發票收據1 件、國泰中醫診所門診處方收據明細
    及收據26件、永和聖賢中醫醫院診斷證明書1 件、永和聖賢
    中醫收據3 件、育源堂中醫診所診斷書1 件、育源堂中醫診
    所門診醫療費用收據明細單1 件、賴武德中醫診所診斷證明
    書1 件、賴武德中醫診所收據1 件、統一發票2 件、估價單
    1 件、國泰人壽95、96年度工作月曆表各1 件、個人薪津查
    詢9 件、國泰人壽任免紀錄1 件、不分紅保單專屬要保書2
    件（均為影本）為證，並聲請函詢原告赴醫院治療之必要性
    及國泰人壽之薪資確有延後發放之情形。
乙、被告方面：
一、聲明：駁回原告之訴。如受不利判決，願供擔保，請准宣告
    免為假執行。
二、陳述：
  (一)原告係高速自被告汽車之右側，橫向加速繞行至被告左前方
    ，致被告煞車不及而撞上原告，原告即違反道路交通管理處
    罰條例第47條第1 項第3 款之行為。被告當時之車速僅20餘
    公里，面對突然衝出之原告，實無法防免此一損害之發生，
    是不能遽認被告有何過失，且不能以被告刑事部分認定有過
    失行為，據以認定被告民事部分之過失侵權責任。縱認被告
    非全無過失，惟原告對損害之發生與擴大，亦屬與有過失。
  (二)對原告提出賠償項目及範圍之陳述：
  1.醫療費用：原告將健保給付額納入賠償之範圍內，洵非正當
    。原告因本件車禍所受之傷僅皮肉輕傷，毋須回診及復健長
    達半年，且原告既已赴天晟醫院與國泰中醫診所就診，何以
    猶須赴永和聖賢中醫院、中壢育源堂與賴武德中醫診所治療
    ，況中醫診所未開立藥品服用，顯見原告傷勢並非嚴重。又
    原告之就診日期為同日或相隔1 至3 日者，次數高達6 次，
    而這6 次重覆就診費用，皆有一筆250 元之費用，均無就診
    序號，其重覆就診次數之頻繁，令人懷疑原告是否利用自費
    掛號之方式，增加就診次數以向保險公司請求保險給付，或
    向被告請求醫療費用，再私下於退費規定期限內向醫院申請
    退費，以賺取不當利益。
  2.就醫計程車交通費：原告未說明計算依據為何，被告予以否
    認之。
  3.機車修復費：原告所提出之發票與本件車禍發生時間相距過
    久，且與維修車行不同，衡情應無可能委請2 家不同車行修
    繕。另依本件車禍現場照片觀之，修繕項目疑似超過必要範
    圍。又原告係於93年9 月7 日購買系爭機車，距本件車禍已
    2 年餘，縱有第2 次修復機車之必要，應予折舊。
  4.減少工作損失：原告所提出之薪資單係車禍後之薪資單，故
    應無因果關係，且原告95年10月26日尚領薪資42,783元、95
    年11月23日尚領薪資38,074元，係自95年12月起始萎縮至25
    ,247 元 ，距車禍已逾2 月，是被告否認原告之工作損失與
    本件車禍有因果關係。且一般保險業務員，在開始對外招攬
    保險契約時，尚有親朋好友等人脈關係可以運用，招攬契約
    成功之件數較多，故有較高之外務津貼，但此種人脈關係非
    無窮無盡，會隨時間流逝遞減其效應，故原告之薪資會出現
    一再下跌之情形，此應係原告不適合擔任保險業務員之工作
    所致，與本件車禍無關。
  5.非財產上損害：原告於本件車禍發生後2 小時尚能親赴中壢
    交通分隊製作交通事故調查筆錄，足證原告主張係誇大不實
    ，其請求30萬元之精神慰撫金顯屬過高。
三、證據：聲請訊問證人甲○○、戊○○，及聲請函詢原告是否
    已領取汽車交通事故特別補償基金。聲請調取原告自本件車
    禍發生起至96年10月止赴中醫診所之病歷摘要。
丙、本院依職權調取兩造93至95年度所得及財產資料。
    理  由
甲、程序部分：
    按訴狀送達後，原告不得將原訴變更或追加他訴。但擴張或
    減縮應受判決事項之聲明者，不在此限。民事訴訟法第255
    條第1 項第3 款定有明文。本件原告起訴原請求醫藥費42,5
    60元、交通費205,700 元、看護費90萬元、營養補品及車體
    損失費12萬元、工作損失費54萬元及精神損失費90萬元，合
    計2,708,260 元，並自起訴狀繕本送達之翌日民國95年9 月
    26日起至清償日止之法定遲延利息。嗣於96年12月7 日以民
    事準備狀變更為請求醫藥費82,405元、就醫計程車交通費27
    5,000 元、機車修復費20,050元、減少工作損失330,393 元
    及非財產上損害30萬元，合計1,007,848 元，並減縮利息起
    算日自起訴狀繕本送達被告翌日起至清償日止。經核前揭金
    額增減均屬應受判決事項聲明之減縮，依前開規定，應予准
    許。
乙、實體部分：
一、本件車禍之發生，被告是否有過失：
  (一)原告主張：被告於95年9 月26日上午10時許，駕駛車號0815
    -MV 號自用小客車，沿桃園縣中壢市○○路，由八德往平鎮
    方向行駛，於行經環北路與慈惠三街口時，疏未注意車前狀
    況並保持適當之間隔，致超車時自後方追撞同向由原告所騎
    乘車號BC9-582 號重型機車，原告受撞及後人車倒地，因而
    受有背部挫傷、右上臂挫傷疼痛、兩下肢瘀傷等傷害。被告
    則以：車禍之發生，係原告高速自被告汽車之右側，橫向加
    速繞行至被告左前方，致被告煞車不及而撞上原告等語為辯
    。
  (二)經查：兩造對於駕駛機車及自小客車在上開時、地發生車禍
    及原告因而受有傷害之事實，均不爭執，堪認屬實。本件車
    禍發生地點即中壢市○○路、慈惠三街交岔路口係雙向四線
    車道道路 (即單向二車道)， 車禍發生後，被告所駕駛之車
    號0815-MV 自小客車係停置在上開交岔路口環北路由八德往
    平鎮方向之外側車道上 (停放位置亦在行人穿越道上)，自
    小客車右前方停放原告所騎乘之車號BC9-582 號機車 (機車
    已扶起並架立)， 自小客車下方及右前輪前方地上有一白色
    刮地痕長約14公尺 (均在外側車道)， 刮地痕之走向係由外
    側車道往道路路側白實線方向延伸等情，有道路交通事故調
    查報告表、現場圖及照片可稽，依上開車禍發生後現場所遺
    留之刮地痕走向及兩造所駕駛之機車、自小客車停放之相關
    位置，現場遺留之刮地痕應係原告機車倒地後滑行路面所造
    成，又依該刮地痕走向係由外側車道往道路路側白實線方向
    延伸，參酌卷附照片原告機車之車頭及兩側並無撞擊痕，顯
    見車禍發生前原告騎乘機車沿外側車道靠近分隔線行駛，突
    遭一外力自後碰撞，因而人車倒地滑行刮地所致，應屬明確
    。
  (三)被告雖以上情置辯，惟查，如車禍發生前，原告係騎乘機車
    由被告自小客車之右側超車至被告自小客車左前方，被告因
    而剎車不及始撞上，衡情依慣性方向，原告機車倒地後，其
    滑行之方向應係由外側車道往內側車道方向滑行始符事理，
    然依車禍發生後現場所留原告機車倒地之刮地痕走向卻是往
    路側白實線方向延伸，顯然不符，被告抗辯車禍之發生係原
    告超車不當所引致云云，與事實不符，不足採信。
  (四)本件車禍之肇事原因於刑事案件偵查時經送請鑑定機關鑑定
    及覆議結果，亦認「丁○○駕駛自小客車，疏未注意車前狀
    況且未與前車保持行車安全距離，自後追撞前車，為肇事原
    因。乙○○無肇事因素」，有臺灣省桃園縣區車輛行車事故
    鑑定委員會96年3 月22日桃縣行字第0965200772號鑑定意見
    書、臺灣省車輛行車事故覆議鑑定委員會96年5 月28日府覆
    議字第0966201446號函各一份影本存卷可參，亦與本院所認
    定之事實相符。按汽車在同一車道行駛時，除擬超越前車外
    ，後車與前車之間應保持隨時可以煞停之距離。汽車行駛時
    ，駕駛人應注意車前狀況及兩車併行之間隔，並隨時採取必
    要之安全措施。道路交通安全規則第94條第1 項、第3 項分
    別定有明文，被告駕駛自小客車原應注意上開規定小心駕駛
    ，竟疏未注意，致肇本件車禍事故，其就車禍之發生自有過
    失。又原告因本件車禍事故受有背部挫傷、右上臂挫傷疼痛
    、兩下肢瘀傷等傷害之事實，亦有天晟醫院驗傷診斷書影本
    一份在卷可佐，其受傷害與被告之過失行為自有相當因果關
    係，而被告確因過失傷害罪，經本院以96年度壢交簡字第
    1772號判決判處拘役50日，減為拘役25日，亦有上開判決書
    一份在卷可稽，堪認原告主張其因被告之過失行為受有身體
    之傷害為事實，被告抗辯原告就車禍之發生與有過失，不足
    採信。
二、原告依侵權行為法律關係，請求被告賠償，有無理由：
    按因故意或過失，不法侵害他人之權利者，負損害賠償責任
    。不法侵害他人之身體或健康者，對於被害人因此喪失或減
    少勞動能力或增加生活上之需要時，應負損害賠償責任。不
    法侵害他人之身體、健康、名譽、自由、信用、隱私、貞操
    ，或不法侵害其他人格法益而情節重大者，被害人雖非財產
    上之損害，亦得請求賠償相當之金額。汽車、機車或其他非
    依軌道行駛之動力車輛，在使用中加損害於他人者，駕駛人
    應賠償因此所生之損害。不法毀損他人之物者，被害人得請
    求賠償其物因毀損所減少之價額。又負損害賠償責任者，除
    法律另有規定或契約另有訂定外，應回復他方損害發生前之
    原狀。因回復原狀而應給付金錢者，自損害發生時起，加給
    利息。第一項情形，債權人得請求支付回復原狀所必要之費
    用，以代回復原狀。民法第184 條第1 項前段、第193 條第
    1 項、第195 條第1 項前段、第191 條之2 前段、第196 條
    、第213 條分別定有明文。被告駕駛自小客車因過失致原告
    受有上揭傷害，原告請求被告賠償因此所生之損害，自屬有
    據。茲就原告請求之各項損害金額審酌如下：
  (一)醫藥費：
    (1)中壢天晟醫院之費用：
    原告主張其因本件車禍支出門診醫療費14,395元、復健治療
    費18,480元，固據提出天晟醫院門診醫療費用收據24紙、天
    晟醫院健保門診費用清單1 紙為證。惟查，依上開收據所示
    ，原告於天晟醫院之門診醫療費自費支出為8,410 元、復健
    治療費18,480元，其餘5,985 元則為健保給付金額。
    關於健保給付金額5,985 元，原告得否向為侵權行為之被
      告請求賠償？
      按「保險對象因發生保險事故，而對第三人有損害賠償請
      求權者，本保險之保險人於提供保險給付後，得依下列規
      定，代位行使損害賠償請求權：一、汽車交通事故：向強
      制汽車責任保險保險人請求。」，94年5 月18日公布施行
      之全民健康保險法第82條第1 項第1 款定有明文。又全民
      健康保險法第82條規定：保險對象因汽車交通事故，經本
      保險提供醫療給付者，本保險之保險人，得向強制汽車責
      任保險之保險人代位請求該項給付。是依全民健康保險提
      供醫療給付者，該項醫療費用請求權，已法定移轉予中央
      健康保險局。 (最高法院93年度台上字第1159號判決意旨
      參照)， 是依前開說明，原告在天晟醫院診療費用，其由
      全民健康保險局所提供之醫療給付5,985 元，其損害賠償
      請求權既已法定移轉於全民健康保險局，原告自不得再向
      被告請求。
    原告主張醫療自費部分支出之8,410 元，其中原告主張其
      分別於95年10月3 日（250 元）、95年10月16日（250 元
      ）、95年10月30日（250 元）、95年11月8 日（250 元）
      、95年11月27日（250 元）、95年12月12日（250 元）、
      95年12月19日（250 元）、96年1 月5 日（250 元）、96
      年1 月25日（250 元）、96年3 月1 日（250 元）、96年
      3 月22日（250 元）曾至天晟醫院看診並支出上開金額，
      惟上開日期原告並未在中壢天晟醫院門診就診，有天晟醫
      院97年5 月27日檢附之病歷資料在卷可稽（本院卷241-24
      7 頁），是縱原告有上開合計2,750 元費用之支出，惟不
      能證明與本件之關聯性，所為請求即屬無據，不應准許。
      又原告因傷害至天晟醫院復健，合計自費支出復健費用18
      ,480 元 ，有天晟醫院復健科治療證明及費用清單各一份
      在卷可稽，此項費用之支出既屬治療所必要，原告請求被
      告賠償，應予准許。是原告在中壢天晟醫院就醫所支出之
      醫療費用，其得請求被告賠償之金額為24,140元（含門診
      醫療費5,660 元＋復健治療費18,480元），逾此範圍之請
      求，不能准許。
    國泰中醫院、永和聖賢中醫院、中壢育源堂中醫診所、賴
      武德中醫診所之費用：
      原告主張於本件車禍發生後曾至上開中醫院看診並使用中
      藥及復健，固據提出免用統一發票收據1 紙、國泰中醫診
      所門診處方收據明細及收據26紙、永和聖賢中醫收據3 紙
      、育源堂中醫診所門診醫療費用收據明細單1 紙、賴武德
      中醫診所收據1 紙為證，並經證人甲○○、戊○○到庭證
      述屬實。惟查原告於95年9 月26日車禍發生後至96年4 月
      4 日止，既仍於中壢天晟醫院持續門診治療及復健合計66
      次，有中壢天晟醫院之醫療費用收據及復健科治療證明各
      一份在卷可憑，原告既持續接受中壢天晟醫院之診治及復
      健治療，顯見該醫院之治療方針及復健方式，為原告可接
      受且屬可回復原告身體之健康，原告於接受中壢天晟醫院
      治療及復健之同時，其另向其他醫療院所尋求醫療服務，
      固屬原告之權利，然基於損害填補法則，原告得請求被告
      賠償者，自應醫療上所必要者為限，若超出治療目的所支
      出之費用，自不能請求加害人賠償，否則無異擴大加害人
      之賠償範圍。原告並未舉證證明除於中壢天晟醫院治療及
      復健外，其另有同時在國泰中醫院、永和聖賢中醫院、中
      壢育源堂中醫診所、賴武德中醫診所就診及復健之必要性
      ，是原告此部分醫療行為，尚難認屬治療目的所必要，從
      而原告請求被告賠償其所支出之醫療費用即國泰中醫院
      10,610元、永和聖賢中醫院24,570元、中壢育源堂中醫診
      所5,950 元、賴武德中醫診所8,400 元，即屬無據，不能
      准許。
  (二)就醫計程車交通費：
    原告主張其因本件車禍須搭乘計程車往返新屋鄉永安至中壢
    天晟醫院及往返永安至永和聖賢等中醫院，合計支出交通費
    275,000 元，並提出原告前往中壢天晟醫院、永和聖賢診所
    、中壢國泰中醫診所、育源堂中醫診所、賴武德中醫診所就
    診之就診日期、車資證明為證。查原告因本件車禍受有背部
    挫傷、右上臂挫傷疼痛、兩下肢瘀傷，屬身體表皮之外傷，
    未有骨折或傷及內臟之情，固屬實情，惟原告既因車禍而受
    有傷害，其因傷害而至醫院就診，縱所受傷情尚不致影響原
    告之行動能力，然自不能強令原告須依其往例之交通方式前
    往醫院，是原告主張其因受傷而須搭乘計程車往返醫院及住
    處，核屬正當，且此項費用之支出係屬增加其生活上之需要
    。原告自95年9 月26日車禍發生後 (車禍當日係由救護車送
    往醫院)， 自95年10月3 日起至96年4 月4 日止，合計前往
    中壢天晟醫院門診及復健共計66次，而原告主張其由桃園縣
    新屋鄉永安村住處往返中壢天晟醫院計程車資需1,100 元，
    業據其提出知佰交通有限公司車資證明一份為憑，核其距離
    、費率尚屬相當，則原告請求被告賠償72,600元 (計算式
    66X1100=72, 600)，自屬合理，應予准許，至於原告請求其
    往返永和聖賢中醫診所、中壢國泰中醫診所、育源堂中醫診
    所、賴武德中醫診所所支出之車資，惟被告前往上開中醫診
    所就診，既非屬必要，則所支出之車資亦非屬必要，不能准
    許。
  (三)機車修復費：
    (1)按不法毀損他人之物者，被害人得請求賠償其物因毀損所
      減少之價額；而負損害賠償責任者，除法律另有規定或契
      約另有訂定外，應回復他方損害發生前之原狀，且債權人
      得請求支付回復原狀所必要之費用，以代回復原狀，民法
      第196 條及第213 條第1 項、第3 項分別定有明文。
    (2)原告主張其所有之車號BC9-582 號機車因本件車禍受損，
      計支出修理費20,050元，並提出統一發票2紙 、估價單2
      件為證（本院卷第116 、117 頁）。被告對其中95年9 月
      28日支出之4,300 元修繕費真正不爭執，惟爭執原告提出
      95 年11 月1 日支出之15,750元修繕費，抗辯其修繕日期
      距離車禍發生日已久，應非本件車禍所造成，且縱有第2
      次修復之必要亦應予折舊等語。查原告所提出機車第2次
      修復之明細列有排氣管、手柄前后蓋、大燈組、前土除AB
      、前護條、斜板、后握桿、側蓋左右、后燈組、踏邊條左
      右、風扇蓋、瀘清蓋、內箱AB、ON&OFF、踏板、中蓋、左
      橡皮套等項目，上開損害如確係本件車禍所造成，衡情原
      告於車禍發生後既已於95年9 月28日將該機車送修，依理
      自會將損壞部分一次估價修繕而無分段修繕之必要，且原
      告所提第二次修繕之時間係95年11月1 日，距離車禍發生
      日95年9 月26日已歷一月餘，該第二次修繕部分是否係本
      次車禍所造成，亦有疑義，又依卷附車禍發生當時所拍攝
      之機車照片，該機車左後視鏡有折損情形，而95年9 月28
      日所修繕之項目亦有左後視鏡，可見原告機車受來自後方
      之碰撞後，是向左方傾斜而滑行，致其左後視鏡折損，惟
      原告機車之排氣管係在機車之右側，原告機車既係向左傾
      倒而滑行，衡情位於右側之排氣管應不致損壞，而依卷附
      照片所示，該排氣管亦無明顯可見之損壞痕跡，然原告95
      年11月1 日之修繕項目竟有排氣管及右側踏邊條，是被告
      抗辯原告所主張之95年11月1 日第二次修繕與本件車禍並
      無關聯，應屬可採。又被告不爭執原告所提95 年9月28日
      修繕「左後視鏡、左邊軸箱篕、後視鏡座」所支出之修繕
      費用4,350 元之真正，原告機車係93年9 月7日 發照，有
      原告所提機車行車執照一份存卷可參，距離車禍發生日已
      歷2 年19日，其修復既係以新品替換舊品，則所修復之零
      件自應予折舊，依固定資產耐用年數表機車之耐用年數為
      3 年，依定率遞減法每年折舊千分之五三六，原告得請求
      之修繕費為937 元 (元以下四捨五入)， 逾此部分之請求
      為無理由。
  (四)減少工作損失：
    原告主張：其因本件車禍受傷，因此減少收入330,393 元
      ，並提出國泰人壽95、96年度工作月曆表各1 件、個人薪
      津查詢9 件、國泰人壽任免紀錄1 件、不分紅保單專屬要
      保書2件 為證。被告則以：原告所提出之薪資單係車禍後
      之薪資單，故應無因果關係，且原告95年10月26日尚領薪
      資42,783元、95年11月23日尚領薪資38,074元，原告係自
      95年12月起，其薪資收入始減少至25,247元，距車禍已逾
      2 月，且原告係保險招攬業務員，其業績本會隨人脈耗盡
      而有變動，是原告薪資收入之減少與本件車禍並無因果關
      係等為辯。
    按被害人因身體或健康受侵害，以致喪失或減少勞動能力
      之損害賠償之本質，學說上有所得喪失說 (差額說)與 勞
      動能力喪失說之分。前者認為損害賠償制度之目的，在於
      填補被害人實際所生損害，故被害人縱然喪失或減少勞動
      能力，但如未發生實際損害，或受傷前與受傷後收入並無
      差異，自不得請求加害人賠償。後者則認為被害人因身體
      或健康受侵害，以致喪失或減少勞動能力本身即為損害，
      並不限於實際所得之損失。我民法第193 條第1 項規定「
      不法侵害他人之身體或健康者，對於被害人因此喪失或減
      少勞動能力或增加生活上之需要時，應負損害賠償責任。
      」，依其文義似採勞動能力喪失說，而實務最高法院61年
      台上字第1987號判例意旨：「身體或健康受侵害，而減少
      勞動能力者，其減少及殘存勞動能力之價值，不能以現有
      之收入為準，蓋現有收入每因特殊因素之存在而與實際所
      餘勞動能力不能相符，現有收入高者，一旦喪失其職位，
      未必能自他處獲得同一待遇，故所謂減少及殘存勞動能力
      之價值，應以其能力在通常情形下可能取得之收入為標準
      。」、63年台上字第1394號判例意旨：「被害人因身體健
      康被侵害而喪失勞動能力所受之損害，其金額應就被害人
      受侵害前之身體健康狀態、教育程度、專門技能、社會經
      驗等方面酌定之，不能以一時一地之工作收入為準。又商
      人之經營能力固為勞動能力之一種，但營業收入乃出於財
      產之運用，資本及機會等皆其要素，不能全部視為勞動能
      力之所得。」，亦採勞動能力喪失說，亦甚明顯。
    原告有無因本件車禍受傷，而喪失或減少勞動能力？
      經查：原告係「於95年9 月26日上午10時40分許由119 救
      護車送至本院急診，主訴騎乘機車與車子發生車禍，致腰
      痛、右膝疼痛、右腳瘀青、左足背瘀青等語，經X 光攝影
      檢查尚無骨折發現，本院給予冰敷及開立消炎止痛藥劑，
      於同日上午11時20分許給予相關衛教後離院」等情，有天
      晟醫院97年5 月27日天晟法字第97052701號函一份在卷可
      稽 (本院卷第239 頁)， 參以上開醫院嗣後開立載明原告
      係「背部挫傷、右上臂挫傷疼痛、兩下肢瘀傷」之診斷證
      明書 (本院卷第24頁)， 原告因本件車禍所受之傷害，應
      屬身體表層之挫瘀傷，且於到院一小時後即自行離去，該
      傷害雖造成原告身體上之痛楚，然對於其日常生活之影響
      ，應屬有限。又原告於車禍發生時係任職國泰人壽保險股
      份有限公司東成通訊處，依原告所提國泰人壽96年工作月
      曆表、個人薪津查詢 (本院卷第118 頁至127 頁)， 原告
      自車禍發生後並無因車禍受傷而不能工作之情，原告亦未
      主張其曾因受傷而無法工作，又原告係於95年7 月10 日
      起至96年5 月17日止任職國泰人壽保險股份有限公司東成
      通訊處，任職期間主要工作為保險契約之招攬，其薪資架
      構分為基本薪、保證津貼、外務津貼，而外務津貼為招攬
      保險之承攬報酬，保證津貼係指「儲備壽險專員」職務之
      人員，於固定期間之保險承攬業務總和，依級距核發之相
      對獎勵金，因原告之保險承攬業務自95年11月後劇減，故
      保證津貼依級距核發相對減少等情，亦有國泰人壽保險股
      份有限公司97年4 月8 日國壽字第0970040142號函一份在
      卷可稽 (本院卷第21 0頁)。 原告係自95年7 月10日起任
      職國泰人壽保險公司東成通訊處擔任保險新契約之招攬工
      作，而其薪資結構之大部分 (如外務津貼、保證津貼) ，
      均係來自於保險契約之承攬業務，而保險契約之招攬均係
      以保險業務員個人之親朋好友人際關係為其脈絡，此為公
      眾周知之事實，尤以原告係自95年7 月起開始任職，其初
      期保險契約之招攬應更係如此，然人際關係並非無窮，如
      未持續開發新客戶，其業績終有其瓶頸，原告自95年7 月
      10日任職後，依其薪資所得 95 年8 月3 日支領受訓津貼
      1,620 元，95年8 月31日 支領受訓津貼加外務津貼合計
      16,773元，95年9 月28日起至96年5 月10日止，其各月之
      薪資分別為44,400元、42,783元、38,074元、25,247元、
      10,217元、2,694 元、2,500 元、2,741 元、2,500 元、
      3,523 元，均有明顯遞減之情，有上開國泰人壽保險股份
      有限公司原告所得對照表一份在卷可稽，原告因本件車禍
      所受傷害對其日常生活影響應屬有限，而其所得之減少，
      應係其無法獲取新保險契約所致，與其因車禍受傷應無關
      聯，因之原告並無因本件車禍而喪失或減少勞動能力，從
      而原告請求被告賠償其自車禍發生後至96年4 月止，按其
      受傷前三月平均所得41,752元賠償其8 個月之所得差額合
      計330, 393元，為無理由，不應准許。
  (五)非財產上損害：
    按非財產上之損害賠償，應以實際加害之情形、被害人所受
    精神上痛苦之程度、賠償權利人之身分地位、經濟能力，並
    斟酌賠償義務人之經濟狀況、可歸責之程度等定之。查原告
    為66年7 月4 日出生，大學畢業，其94年所得約141,029 元
    、95年所得約310,451 元，名下有投資數筆；被告係46年11
    月2 日出生，國中畢業，其94年所得約4,284 元、95年所得
    為0 元，名下有不動產15筆、汽車1 部（見本院卷第40-65
    頁），有本院依職權調取兩造財產歸戶資料各一份在卷可稽
    ；本院審酌上開各情及原告因本件車禍為治療身體傷害多次
    往返醫院就診、期間及被告之過失程度等一切情狀，認原告
    請求之金額10萬元應屬適當，逾此部分之請求，不應准許。
  (六)從而，被告應賠償原告之損害賠償額共計197,677 元，即醫
    藥費24,140元、交通費72,600元、機車修復費937 元、非財
    產上損害10萬元，合計197,677 元（原告尚未領取強制汽車
    責任保險給付）。
三、綜上所述，原告依據侵權行為之法律關係，請求被告給付
    197,677 元，及自起訴狀繕本送達翌日即96年8 月7 日起至
    清償日止，按年息5 ％計算之利息，為有理由，應予准許，
    逾此部分請求為無理由，應予駁回。
四、假執行之宣告：本件判命被告給付金額部分，未逾500,000
    元，依民事訴訟法第389 條第1 項第5 款規定，應依職權宣
    告假執行。被告陳明願供擔保以代釋明，聲請宣告免為假執
    行，核無不合，爰酌定相當擔保金額准許之。
五、本件事證已經明確，兩造其餘主張、陳述及所提證據，於本
    件判決結果並無影響，不再一一論述。
六、據上論結，本件原告之訴為一部有理由，一部無理由，依民
    事訴訟法第79條、第389 條第1 項第5 款、第392 條，判決
    如主文。
中    華    民    國    97    年    10    月     9    日
                  民事第三庭    法  官  黃斯偉
以上正本係照原本作成
如對本判決上訴，須於判決送達後20日內向本院提出上訴狀
中    華    民    國    97    年    10    月    9     日
                                書記官  黃珮娟


司法院資訊處製作；財團法人民間司法改革基金會備份。
